【裁判字號】    99,基簡,123
【裁判日期】    990223
【裁判案由】    詐欺
【裁判全文】
臺灣基隆地方法院刑事判決             99年度基簡字第123號
聲  請  人  臺灣基隆地方法院檢察署檢察官
被      告  己○○
上列被告因詐欺案件，經檢察官聲請以簡易判決處刑（99年度偵
字第484 號），本院判決如下：
    主  文
己○○幫助意圖為自己不法之所有，以詐術使人將本人之物交付
，處拘役伍拾捌日，如易科罰金，以新台幣壹仟元折算壹日。
    犯罪事實及理由
一、本件犯罪事實及證據均引用檢察官聲請簡易判決處刑書（下
    稱：『聲請書』）之記載（如附件），並補充如下：
  (一)犯罪事實補充更正為：詐騙集團成員取得被告己○○所有之
    合作金庫和平分行帳戶之存摺、提款卡、密碼後，即於網路
    上刊登不實拍賣廣告，並以附表編號1至5所示之方式，詐騙
    被害人張沅竣、甲○○、丙○○、乙○○、丁○○，使彼等
    限於錯誤，於下標後，分別將附表編號1至5所示之金額，匯
    款或轉帳至前開帳戶內，詐騙集團成員旋將附表編號1至3所
    示之款項提領一空，嗣因該帳戶於99年1月13日下午3時16分
    遭設定為警示帳戶，乙○○、丁○○所匯如附表編號4、5所
    示款項，始未遭詐騙集團成員提領得逞」。
  (二)證據部分：補充「臺灣基隆地方法院99年2 月4 日下午2 時
    17分電話紀錄表及合作金庫銀行傳真之客戶當月份交易資料
    查詢單各乙份」。
二、論罪科刑：
  (一)按刑法上之幫助犯，係對於犯罪與正犯有共同之認識，而以
    幫助之意思，對於正犯資以助力，而未參與實施犯罪之行為
    者而言（最高法院75年台上字第1509號、88年台上字第1270
    號判決意旨參照）。因此如未參與實施犯罪構成要件之行為
    ，且係出於幫助之意思提供助力，即屬幫助犯，而非共同正
    犯。被告基於幫助之犯意，將其銀行帳戶資料交付提供予詐
    騙集團成員施用詐術，詐欺集團成員利用被告之幫助，使被
    害人在遭施用詐術後陷於錯誤，而匯款至被告所提供之帳戶
    ，足見被告僅係參與詐欺罪構成要件以外之行為，且並無證
    據證明被告係以正犯而非以幫助犯之犯意參與犯罪，應認其
    所為係幫助犯而非正犯行為。
  (二)核被告所為，係犯刑法第30條第1 項、第339 條第1 項之幫
    助詐欺取財既遂罪（附表編號1 至3 部分）及同法第30條第
    1 項、第339 條第3 項、第1 項之幫助詐欺取財未遂罪（附
    表編號4 、5 部分）。被告己○○以一提供帳戶之幫助行為
    ，使詐欺集團成員向數名被害人為詐騙行為，係一行為觸犯
    數罪名，核屬想像競合犯，應依刑法第55條規定，從一重之
    幫助詐欺取財既遂罪處斷。又被告己○○幫助他人犯上開詐
    欺取財罪，為幫助犯，爰依刑法第30條第2 項之規定，按正
    犯之刑減輕之。
  (二)爰審酌被告己○○任意其將帳戶資料交付提供他人使用，致
    該帳戶成為他人詐騙財物之工具，助長他人犯罪，影響社會
    秩序，增加政府查緝詐欺犯罪之困難，惟念及被告犯後坦承
    犯行，態度尚佳，暨衡及本件詐騙之金額、被害人乙○○匯
    款至前揭帳戶內之款項尚未被領取，丁○○所匯款項已由銀
    行於99年1 月18日發還，併參酌其犯罪之動機、目的、手段
    等一切情狀，量處如主文所示之刑，並諭知易科罰金之折算
    標準，以示懲儆。
  (三)至被告己○○將聲請書所載合作金庫和平分行帳戶（帳號：
    0000000000000000）之存摺、提款卡及密碼等物品，已交予
    犯罪之成員，未經扣案，兼參上開帳戶已通報為警示帳戶，
    已無沒收之必要，爰不為沒收之諭知，附此敘明。
三、依刑事訴訟法第449 第1 項前段、第454 條第2 項，刑法第
    第339 條第1 項、第3 項、第30條、第55條、第41條第1 項
    前段，刑法施行法第1條之1，以簡易判決處刑如主文。
四、如不服本判決，應於判決送達後10日內，向本院提出上訴狀
    。
中    華    民    國    99    年    2     月    23    日
                  基隆簡易庭法  官  周霙蘭
以上正本證明與原本無異。
如不服本判決，應於判決送達後10日內，向本院提出上訴書狀，
敘述上訴理由，上訴於本院合議庭，並按他造當事人之人數附具
繕本。
中    華    民    國    99    年    2     月    23    日
                            書記官  莊智凱
附錄論罪法條：
中華民國刑法第339條
（普通詐欺罪）
意圖為自己或第三人不法之所有，以詐術使人將本人或第三人之
物交付者，處 5 年以下有期徒刑、拘役或科或併科 1 千元以下
罰金。
以前項方法得財產上不法之利益或使第三人得之者，亦同。
前二項之未遂犯罰之。
【附表】：
┌──┬────┬───┬─────┬────┬────┬─────┬────┐
│編號│詐騙時間│被害人│ 詐騙方法 │匯款時間│匯款帳號│ 詐得金額 │  備註  │
│    │        │      │          │        │        │（新臺幣）│        │
├──┼────┼───┼─────┼────┼────┼─────┼────┤
│ 1. │99年1 月│張沅竣│在露天拍賣│99年1 月│合作金庫│  9,000元 │        │
│    │12日某時│      │網站上刊登│13日下午│銀行和平│          │        │
│    │        │      │販賣二手CA│1 時15分│分行    │          │        │
│    │        │      │NON 廠牌數│        │帳號：00│          │        │
│    │        │      │位單眼相機│        │00000000│          │        │
│    │        │      │之不實訊息│        │600189  │          │        │
│    │        │      │，致張沅竣│        │        │          │        │
│    │        │      │陷於錯誤而│        │        │          │        │
│    │        │      │下標購買，│        │        │          │        │
│    │        │      │並依對方所│        │        │          │        │
│    │        │      │提供之帳戶│        │        │          │        │
│    │        │      │資料轉帳匯│        │        │          │        │
│    │        │      │款。      │        │        │          │        │
├──┼────┼───┼─────┼────┼────┼─────┼────┤
│ 2. │99年1 月│甲○○│在露天拍賣│99年1 月│合作金庫│ 10,300元 │        │
│    │13日下午│      │網站上刊登│13日下午│銀行和平│          │        │
│    │1 時許  │      │販賣APPLE │1 時51分│分行    │          │        │
│    │        │      │iPone3GS手│        │帳號：00│          │        │
│    │        │      │機之不實訊│        │00000000│          │        │
│    │        │      │息，致王邦│        │600189  │          │        │
│    │        │      │蓉陷於錯誤│        │        │          │        │
│    │        │      │而下標購買│        │        │          │        │
│    │        │      │，並依對方│        │        │          │        │
│    │        │      │提供之帳戶│        │        │          │        │
│    │        │      │資料轉帳匯│        │        │          │        │
│    │        │      │款。      │        │        │          │        │
├──┼────┼───┼─────┼────┼────┼─────┼────┤
│ 3. │99年1 月│丙○○│在露天拍賣│99年1 月│合作金庫│  4,100元 │        │
│    │12日下午│      │網站上，刊│13日下午│銀行和平│          │        │
│    │11時50分│      │登販賣FD-8│1 時52分│分行    │          │        │
│    │許      │      │17摺疊腳踏│        │帳號：00│          │        │
│    │        │      │車之不實拍│        │00000000│          │        │
│    │        │      │賣訊息，致│        │600189  │          │        │
│    │        │      │丙○○陷於│        │        │          │        │
│    │        │      │錯誤而下標│        │        │          │        │
│    │        │      │購買，並依│        │        │          │        │
│    │        │      │對方提供之│        │        │          │        │
│    │        │      │帳戶資料轉│        │        │          │        │
│    │        │      │帳匯款。  │        │        │          │        │
├──┼────┼───┼─────┼────┼────┼─────┼────┤
│ 4. │99年1 月│乙○○│在露天拍賣│99年1 月│合作金庫│  5,120元 │◎該匯款│
│    │12日下午│      │網站上刊登│13日下午│銀行和平│          │款項尚未│
│    │6時許   │      │販賣CANON │1 時19分│分行    │          │被領取。│
│    │        │      │廠牌相機之│        │帳號：00│          │        │
│    │        │      │不實訊息，│        │00000000│          │        │
│    │        │      │致乙○○陷│        │600189  │          │        │
│    │        │      │於錯誤而下│        │        │          │        │
│    │        │      │標購買，並│        │        │          │        │
│    │        │      │依對方所提│        │        │          │        │
│    │        │      │供之帳戶資│        │        │          │        │
│    │        │      │料轉帳匯款│        │        │          │        │
│    │        │      │。        │        │        │          │        │
├──┼────┼───┼─────┼────┼────┼─────┼────┤
│ 5. │99年1 月│丁○○│在雅虎奇摩│99年1 月│合作金庫│ 14,100元 │◎該匯款│
│    │13日中午│      │拍賣網站上│13日下午│銀行和平│          │款項已於│
│    │12時許  │      │以Jason184│1 時30分│分行    │          │99年1 月│
│    │        │      │0 帳號刊登│許      │帳號：00│          │18日發還│
│    │        │      │販賣pentax│        │00000000│          │於被害人│
│    │        │      │k-x含18-55│        │600189  │          │丁○○。│
│    │        │      │mm繁中介面│        │        │          │        │
│    │        │      │送8G卡之不│        │        │          │        │
│    │        │      │實訊息，致│        │        │          │        │
│    │        │      │丁○○陷於│        │        │          │        │
│    │        │      │錯誤而下標│        │        │          │        │
│    │        │      │購買，並依│        │        │          │        │
│    │        │      │對方所提供│        │        │          │        │
│    │        │      │之帳戶資料│        │        │          │        │
│    │        │      │轉帳匯款。│        │        │          │        │
└──┴────┴───┴─────┴────┴────┴─────┴────┘
附件：
臺灣基隆地方法院檢察署檢察官聲請簡易判決處刑書
                                       99年度偵字第484號
    被      告  己○○  男  49歲（民國○○年○月○○日生）
                        住基隆市○○區○○街290巷108號
                        身分證統一編號：Ｚ000000000號
上列被告因詐欺案件，業經偵查終結，認為宜以簡易判決處刑，
茲將犯罪事實及證據並所犯法條分敘如下：
          犯  罪  事  實
一、己○○雖可預見提供自己帳戶予他人使用，可能因此供不法
    詐騙份子利用以詐術使他人將款項匯入後，再予提領使用，
    因而幫助他人從事詐欺取財之犯罪，竟基於幫助他人詐欺取
    財之不確定故意，於民國99年1月12日晚上8時許，在基隆火
    車站附近，將其女兒劉雲所有之合作金庫和平分行帳戶(
    帳號：0000000000000000)存摺、提款卡及密碼，交給真實
    姓名年籍不詳綽號歐經理之男子，該男子取得前開帳戶後，
    隨即轉交所屬之詐騙集團，該集團成員即於附表所示時間，
    在網路上刊登不實拍賣廣告，致附表所示被害人陷於錯誤，
    於下標後匯款或轉帳如附表所示之金額至前開帳戶，詐騙集
    團成員得款後立即將款項提領一空。嗣經被害人報警處理後
    ，始循線查悉上情。
二、案經基隆市警察局第二分局報告偵辦。
          證  據  並  所  犯  法  條
一、前開犯罪事實業據被告己○○坦承不諱，核與附表所示被害
    人及證人劉雲於警詢時證述情節相符，並有上開銀行帳戶
    交易明細、郵政跨行匯款申請書及轉帳明細在卷可稽，被告
    犯嫌已堪認定。
二、核被告所為係犯刑法第30條第1項、第339條第1項之幫助詐
    欺取財罪嫌。被告係幫助他人犯罪，請依刑法第30條第2項
    之規定，減輕其刑。
三、依刑事訴訟法第451條第1項聲請逕以簡易判決處刑。
     此    致
臺灣基隆地方法院基隆簡易庭
中    華    民    國    99    年    1     月    26    日
                              檢 察 官  戊○○
右正本證明與原本無異
中    華    民    國    99    年    1     月    30    日
                              書 記 官  朱逸昇
附記事項：本件係依刑事訴訟法簡易程式辦理，法院簡易庭得不
傳喚被告、輔佐人、告訴人、告發人等出庭即以簡易判決處刑；
被告、被害人、告訴人等對告訴乃論案件如已達成民事和解而要
撤回告訴或對非告訴乃論案件認有受傳喚到庭陳述意見之必要時
，請即另以書狀向簡易法庭陳述或請求傳訊。
附錄所犯法條：
中華民國刑法第339條
意圖為自己或第三人不法之所有，以詐術使人將本人或第三人之
物交付者，處5年以下有期徒刑、拘役或科或併科1千元以下罰金
。
以前項方法得財產上不法之利益或使第三人得之者，亦同。
前二項之未遂犯罰之。
附表、詐騙時地一覽表
編號  時   間    被害人    詐騙所得金額          備註
一、  99年1 月   張沅竣    新臺幣（下同）
      13日下午             9000元
      1時許
二、  99年1 月   甲○○    10300元
      13日下午
      1時許
三、  99年1 月   丙○○    4100元
      13日下午
      1時許
四、  99年1 月   乙○○    5120元
      13日下午
      1時許
五、  99年1 月   丁○○    14100元
      13日下午
      1時許

司法院資訊處製作；財團法人民間司法改革基金會備份。
